臺灣高等法院刑事判決　　　　　　　　　　　　 九十一年度上訴字第二一五０號
　　上　訴　人
　　即　被　告　甲○○
　　選任辯護人　林榮武
右上訴人因毒品危害防制條例案件，不服臺灣桃園地方法院九十年度訴緝字第七二號
，中華民國九十一年四月二十二日第一審判決（起訴案號：臺灣桃園地方法院檢察署
八十九年度偵字第四七一五號）提起上訴，本院判決如左：
    主  文
上訴駁回。
    事  實
一、甲○○曾因妨害自由罪，經本院判處有期徒刑三年六月確定，並於民國八十三年
    三月二十六日假釋出監，同年九月八日縮刑假釋期滿未經撤銷假釋，視為執行完
    畢，仍不知悔改，自八十八年二月底某日起，至同年三月二十四日止，先向綽號
    「阿龍」之人，以一兩（三七‧五公克）新臺幣（下同）十萬元左右價格購入第
    一級毒品海洛因（無證據證明係意圖販賣而販入），再自行以分裝袋等分裝為小
    包後，即意圖營利，並基於概括犯意，在桃園縣桃園市○○路一二六號住處或同
    縣八德市○○路一五０巷附近，連續六次以每小包（淨重約０‧九公克）五千元
    販售劉晉伸。及至八十八年三月二十五日，復意圖營利，又向「阿龍」男子販入
    七萬五千元之海洛因，伺機販賣。迨至同年三月二十五日晚上七時許，劉晉伸（
    施用部分另案判決）持有海洛因，在桃園市○○街一八三巷十七號，為警查獲。
    劉晉伸於警訊中供稱海洛因購自甲○○，遂於同日二十三時許，經警授意撥打甲
    ○○之0000000000、0000000000號行動電話聯絡，佯稱：
    欲購買一萬五千元之海洛因，並約定在桃園縣桃園市○○路一二六號交易。次日
    凌晨二時許，劉晉伸偕同女友簡秀芬帶同警員同去，甲○○並開門延請劉晉伸、
    簡秀芬進入。警員乃乘機入內逮捕甲○○，並於甲○○身上起出欲販賣劉晉伸之
    海洛因三包（淨重二‧八公克）），再於房間內扣得海洛因五包（警局秤重：毛
    重二一‧一公克、淨重一九‧五公克）、供販賣用磅秤一只、分裝夾鏈袋四十個
    、分裝勺一支及0000000000行動電話手機一支。甲○○復帶領警員至
    同縣八德市○○路一五０巷一二六號與女友共同租屋處，起出供販賣用之海洛因
    三包（毛重一‧四公克、淨重０‧四公克）、研磨碗一組、分裝夾鏈袋二百一十
    個、分裝勺三支、磅秤一個。
二、案經台北市政府警察局信義分局報請臺灣桃園地方法院檢察署檢察官偵查起訴。
    理  由
一、訊據被告即上訴人甲○○固坦承先後十次以每兩十萬元左右價格，向綽號阿龍之
    男子購入海洛因；其中自八十八年二月底某日起，至同年三月二十四日止，合計
    六次與劉晉伸各出資五千元共同向綽號阿龍男子購買海洛因，復於八十八年三月
    二十五日，自行向「阿龍」男子販入七萬五千元之海洛因。及至同年三月二十五
    日晚上二十三時許，在桃園縣桃園市○○路一二六號等處，為警扣得海洛因十一
    包、分裝夾鏈袋二百五十個、分裝勺四支、研磨碗一組等物，惟矢口否認有販賣
    第一級毒品犯行，辯稱：總計十次向綽號阿龍男子購買海洛因均係供己施用，另
    六次係與劉晉伸共同出資向「阿龍」男子購買使用，查獲當天劉晉伸亦係以電話
    要求與「阿龍」男子聯絡，並非前來購買海洛因等語。
二、經查：證人劉晉伸於警訊中證稱：「我有施用毒品海洛因之行為，來源是向我朋
    友甲○○購買的，價格是以五千元購得海洛因一包。第一次施用海洛因大約是八
    十八年二月底，最後一次是在昨（二十五日）上午十一時許，在我住處房間。每
    次我要購買海洛因時，就會找我朋友甲○○。購毒聯絡方式是以甲○○之行動電
    話0000000000及0000000000說明有多少現金要買海洛因，
    然後甲○○就會指示我到桃園市○○路一二六號他的老家內交易，或是到桃園縣
    八德市○○路一五０巷口附近路旁交易。我向甲○○購買過六次毒品海洛因，每
    次都是新臺幣五千元。」（見偵查卷第二十八頁背面、第二十九頁正面）證人即
    劉晉伸之女友簡秀芬於警訊、偵查中亦分別證稱：「我施用之毒品海洛因是我男
    友劉晉伸於前（二十四日）向一名綽號【萬忠】的男子購買，但我不知道多少錢
    ，也不知道在那裡買的。警方查獲之男子甲○○即為綽號萬忠之男子，我和甲○
    ○不熟，只知他是我男友的朋友。」（見偵查卷第三十三頁）、「‧‧劉晉伸的
    毒品好像跟一個叫萬忠之人聯絡，每次買五千元。」（見偵查卷第三三、一０二
    頁正面）且將被告身上及住處查扣之白色粉末計十一包經合併送鑑定結果，確屬
    第一級毒品海洛因（驗餘合計淨重二三‧０三公克、包裝重三‧三二公克、純度
    百分之五一‧五一、純質淨重一一‧八六公克），亦有法務部調查局鑑定通知書
    一紙在卷為憑。查被告自承於八十八年三月二十五日，曾向「阿龍」男子販入七
    萬五千元之海洛因，被告旋即分裝為十餘小包，並備有供分裝用之夾鏈袋二百五
    十只、磅秤二只、分裝勺四支、研磨碗一組等分裝工具，顯見被告購入之毒品確
    有意圖供販賣之用。證人劉晉伸於警訊中指稱向被告購買海洛因，確與事實相符
    。
三、雖證人劉晉伸於偵查中改稱：「扣案之海洛英是我與甲○○合夥跟甲○○的朋友
    買的，因為毒品上線我不認識，都是在甲○○家交易。甲○○都是和藥頭阿龍約
    在寶山路及大業路口交易，我每次都是買五千元，我拿五千元給他，他拿一包給
    我，我不知道甲○○向阿龍買多少錢。」（見偵查卷第一００頁背面、第一０一
    頁正面）復於原審先後證稱：「在八十八年二月至三月二十四日止，是我與甲○
    ○合資購買海洛因，共合買過六次。均是我去電給甲○○，由我載他去桃園市○
    ○街一處電動遊樂場，各出錢五千元，由我們二人共同出面向綽號『阿龍』的男
    子，買一萬元毒品，之後再與甲○○平分。我在警訊時沒有說是向甲○○買的，
    我是說和甲○○一起出錢合買，警訊筆錄是警察自己寫的，我有看筆錄，也有說
    不是這樣子，但我還是有簽名於筆錄上。」、「我都是去找甲○○問甲○○要否
    合買，甲○○都說好，就由甲○○去聯絡阿龍，每次我都跟甲○○一起去找阿龍
    買，每次我都有看到甲○○有將我們二人合出的錢交給阿龍收，由阿龍將毒品交
    予甲○○，再由我和甲○○平分毒品．當時在警局打電話給甲○○是說我出一萬
    五千元要一起合買毒品。」（見原審卷第四十至四一頁、第四六頁）惟查：
（一）證人劉晉伸、簡秀芬於警訊中均不曾提及與被告合夥購買海洛因之事，且劉晉
      伸警訊筆錄係在自由意志下陳述，已據證人即警員陳紀淵證述在卷，劉晉伸亦
      坦承於閱覽筆錄後自行簽名，該警訊筆錄自屬可信。劉晉伸於偵審中否認警訊
      所稱，已難採信。再被告於原審先後供稱：「賣毒品給我的人，固定會在電動
      玩具店，去找他，他身上有，他就拿給我和劉晉伸，如果沒有就沒有，我和劉
      晉伸都是一人出五千，賣我毒品的那人叫阿龍。」、「我的海洛因是向綽號阿
      龍之男子買的，總共向阿龍買過十次，向阿龍買海洛因是我自己去找阿龍，但
      我無法直接聯絡阿龍，通常到寶山街的錢鼠遊樂場找他，如他不在，我會透過
      他朋友聯絡他，我向阿龍買十次，包括我所述的與劉晉伸一起買的六次。」（
      見原審卷第二十至二五、五一至五五、八六至八八頁、一０二至一０六頁）。
      則被告既無法主動聯絡綽號「阿龍」之人，必需親赴遊樂場尋找。而被告供稱
      曾與劉晉伸共同向阿龍之人購買六次之多，劉晉伸當知被告未能直接聯絡阿龍
      之事，劉晉伸豈會於查獲當日以電話委請被告代為聯絡阿龍之人﹖參以劉晉伸
      於原審係稱：於警局以電話向被告表示欲出資一萬五千元合買毒品，益見被告
      於本院辯稱案發當日劉晉伸僅係要求以電話代為聯絡阿龍之人，不足採信。
（二）證人劉晉伸於警訊證稱：「．．約於二十五日二十三時許，我以甲○○之行動
      電話0000000000佯稱要購買新臺幣一萬五千元之海洛因請他準備一
      下，並詢問交易毒品地點，此時甲○○就叫我到他老家桃園市○○路一二六號
      內，準備以壹萬五仟元之現金交易購買海洛因，等我帶警方至該住處，我便請
      我同居女友簡秀芬打甲○○之行動電話告訴林嫌我們已抵達交易地點」（見偵
      查卷第二十九頁背面）。證人簡秀芬於警訊中證稱：「我於昨（二十五日）晚
      間，和我男友劉晉伸以甲○○之行動電話0000000000和其聯絡，我
      男友打了兩次，佯稱有一萬五千元可購買，並相約在桃園市○○路一二六號之
      老家交易，我於警方到場時，以電話聯絡告知我們已到達，萬忠即開門叫我們
      上樓交易，我於萬忠開門後，讓警方入內因而破獲。」（見偵查卷第三三頁背
      面）。證人即承辦警員陳紀淵於原審先後證稱：「我是根據線報先查到劉晉伸
      ，將劉晉伸帶回警察局，劉晉伸在警察局才供出其毒品是向被告甲○○買的，
      劉晉伸主動表明可以立刻打電話給被告買到毒品，我們就讓劉晉伸打電話給甲
      ○○，談「交易」毒品之事，俟雙方聯絡好之後，我們就一起開車帶劉晉伸去
      桃園鹽務路一二六號甲○○住處，到甲○○家門口，由簡秀芬去電甲○○，說
      人已經到，甲○○就打開門，我們就進去查獲甲○○，經過情形詳如劉晉伸於
      警訊中所記載。我們未對劉晉伸刑求，是劉晉伸自願供出甲○○，因為想要求
      減刑，劉晉伸均在自由意識下供述，未有刑求逼供之事。甲○○沒有於警局坦
      承販毒，只是承認他和劉晉伸間是互通有無，相互調貨，不是販賣。」、「當
      天先查到劉晉伸，簡秀芬二人，就帶回保安隊內訊問、做筆錄，劉晉伸自己就
      供稱毒品是向甲○○買來的，我們就在隊上叫他打電話聯絡甲○○，在電話中
      ，劉晉伸就是在說聯絡買毒品的事，隨後劉晉伸就帶我們去甲○○的家查獲本
      案。」（見原審卷第二四、二五頁、第四五、四六頁）。另警員乙○○於本院
      審理時亦證稱：我們在八十八年三月二十五日持檢察官搜索票到桃園市○○街
      一八三巷十七號劉晉伸住處搜索，適見劉晉伸騎乘機車購買毒品回來，簡秀芬
      則在屋內二樓，我們進入時，劉晉伸正以針筒插在手臂上，我問劉晉伸毒品向
      誰買的，他說是在桃園市○○路一二六號甲○○租住處向甲○○買來的，後來
      劉晉伸帶我們到甲○○前開住處，我們要去該屋之前劉晉伸有先以電話與甲○
      ○聯絡，當時劉晉伸在電話中向甲○○說要向他買海洛因，至於詳細談話內容
      我忘記了。我記得在劉晉伸警訊筆錄裡記載很清楚，當時劉晉伸要以一萬五千
      元向甲○○買海洛因。我們電話聯絡完後，前往甲○○鹽務路一二六號住處，
      我們就直接從後門進入，在甲○○褲子口袋裡查扣到三包海洛因。」（見本院
      九十一年九月十二日審理筆錄）。依證人劉晉伸、陳紀淵、乙○○所稱，劉晉
      伸於案發時係以電話佯稱欲向被告購買毒品一萬五千元，被告並自行開門讓劉
      晉伸進入，復已將海洛因三包藏置於身上。設非劉晉伸於電話中表示欲向被告
      購買海洛因，被告應無於接獲劉晉伸電話後，即先行備置三包海洛因等候劉晉
      伸前來，足見劉晉伸於偵查、原審改稱案發係以電話告知被告欲合資購買毒品
      一萬五千元，要屬迴護被告之詞，委無可採。
（三）被告於警訊及原審供稱：查獲之毒品係當日向綽號「阿龍」者以七萬五千元購
      入。而於被告身上查扣之海洛因三包，經警局初步估秤重量，毛重三‧三公克
      、淨重二‧八公克，有扣押筆錄在卷為憑。另依劉晉伸警訊所供及卷附搜索扣
      押筆錄所示，劉晉伸為警查獲之海洛因一包，含包裝重０‧九公克、淨重０‧
      七公克，係於二十四日以五千元之代價購自被告。以此換算，劉晉伸於案發時
      願以一萬五千元購買，應可購得淨重二‧一公克之海洛因，與被告身上查扣之
      三包海洛因之重量相去不遠．況劉晉伸自承購入海洛因係供己施用，則劉晉伸
      於二十四日購入後，迄至二十五日下午十九時被查獲止，應已施用耗去相當分
      量之毒品，顯見劉晉伸以五千元代價購入之海洛因重量應重於０‧七公克，再
      以三包重量計算，愈與被告身上查扣三包海洛因重量相近。則被告身上查獲毒
      品三包之重量，適與劉晉伸以一萬五千元價格購得之毒品重量相近，被告並將
      三包海洛因置於褲內口袋，顯見劉晉伸於警局指證曾向被告購買海洛因，案發
      當日係經警授意，佯向被告購買一萬五千元之海洛因，應屬實情。
四、被告於原審及本院另稱：扣案之磅秤係應警員要求，始臨時製作等語。惟經原審
    及本院檢視查獲之磅秤，其中一只係拉牽式之彈簧秤，一望眼即知係廠商產製之
    商品；另一只磅秤，則係以竹細條、八條纖細鋼絲、橡膠套管連結金屬勾環、二
    個方型塑膠材質秤台及壹圓鎳幣等配件組合而成之簡易天枰，雖有可能係自行製
    造，然所使用之材料，除竹條及鎳幣外，其餘配件、製工堪稱精巧，明顯係為組
    合天枰而取製之材料，尚非隨意可得之物，應係事前刻意蒐集製作。且證人即警
    員乙○○於本院證稱：「扣案此拉桿式及竹製磅秤都是在甲○○房間床舖旁櫃子
    查扣到的，該拉桿式磅秤上有刻度數，且可拉重量秤量物體重，至於竹製磅秤經
    組裝配上一個銅板後，則可如天平般的秤量剛好一錢的海洛因，因一個銅板剛好
    一錢重，因當時我覺得該竹製天平秤很奇怪，所以特別問被告如何使用。」。足
    見被告辯稱扣案之磅秤係警員要求，始臨時製作，要非屬實。
五、查被告販賣海洛因實際獲利若干，雖因被告否認犯罪而無法查證。然持有、施用
    海洛因為刑法之犯罪行為，被告與劉晉伸並非至親好友，自不可能多次無償帶同
    劉晉伸向他人購買毒品。被告六次收受劉晉伸五千元，並交付海洛因，業經查明
    並非合資購買，自係意圖營利而販賣無疑。事證明確，被告犯行堪以認定。
六、被告自八十八年二月底起迄至同年三月二十四日止，六次販賣劉晉伸毒品海洛因
    ；及於八十八年三月二十五日，意圖販賣而向綽號「阿龍」男子販入海洛因，均
    係犯毒品危害防制條例第四條第一項販賣第一級毒品罪．被告於查獲當日雖亦有
    販賣劉晉伸毒品之意，然劉晉伸係出於警員授意，並無買受真意，自僅構成同條
    第五項、第一項之販賣第一級毒品未遂罪。被告持有第一級毒品之低度行為，應
    為販賣之高度行為所吸收，不另論罪。被告先後多次販賣（含六次賣出，一次販
    入）第一級毒品既遂及一次販賣第一級毒品未遂犯行，時間緊接，犯罪構成要件
    相同，顯係基於概括犯意為之，應依連續犯規定論以連續販賣既遂罪。被告曾因
    妨害自由罪，經本院判處有期徒刑三年六月確定，並於八十三年三月二十六日假
    釋出監，同年九月八日縮刑假釋期滿未經撤銷假釋，視為執行完畢，有本院被告
    全國前案紀錄表一紙在卷為憑，被告於五年內再犯本件有期徒刑以上之罪，為累
    犯，惟因販賣第一級毒品法定刑度為死刑、無期徒刑部分，不得加重，故僅就罰
    金刑部分，依法加重其本刑。
七、原審調查結果，適用毒品危害防制條例第四條第一項、第十八條第一項前段、第
    十九條第一項，刑法第十一條、第五十六條、第四十七條、第三十七條第一項規
    定，同時審酌被告販賣毒品海洛因，乃文明國家認定之萬國公罪，各國莫不祭以
    重典，且販賣毒品不僅戕害國民健康至鉅，因而衍生之治安問題更層出不窮，甚
    且嚴重至動搖國本，自不宜輕縱，復無證據足認被告犯罪有足堪憫恕之情狀，再
    以被告販賣毒品數量非鉅，所得不多等一切情狀，量處最低法定主刑無期徒刑，
    並宣告褫奪公權終身，扣案之毒品海洛因十一包（驗餘合計淨重二三‧０三公克
    、純度百分之五一‧五一、純質淨重一一‧八六公克）為查獲之第一級毒品，應
    依毒品危害防制條例第十八條第一項前段宣告沒收銷燬。另未扣案被告販賣第一
    級毒品所得共計三萬元，及已扣案之夾鏈分裝袋二百五十個、磅秤二個、分裝勺
    四支、研磨碗一組，分係被告因販賣毒品所得及供分裝毒品販賣所用之物，均應
    依上開條例第十九條第一項規定沒收；被告販賣毒品所得如全部或一部不能沒收
    時，併依同條項規定，以其財產抵償之。另扣案之行動電話手機，係被告平日通
    訊聯絡之用，雖劉晉伸曾撥打該手機門號與被告洽談販毒事宜，然究無證據足認
    為專供聯絡販毒所用之物，自與本件犯罪無直接關連。其餘查獲之安非他命、殘
    餘海洛因之分裝袋（被告有施用毒品習性）、注射針筒及吸食器等物，要與本件
    販賣毒品犯行無涉，均不為沒收之諭知，並就公訴意旨另以：被告基於意圖營利
    之概括犯意，共向綽號阿龍之男子販入十次海洛因，亦涉有販賣第一級毒品犯行
    一節，以公訴人認被告涉有此部分罪行，無非以被告自白為唯一論據，然被告本
    有施用毒品之習性，被告自可能為供己施用而購入。且被告除於八十八年三月二
    十五日以七萬五千元向綽號「阿龍」者購入該次，足以認定係意圖販賣而販入外
    ，被告持以出售劉晉伸六次之毒品，係一次購入或多次購入，買受之初究屬供己
    施用或係意圖販賣而販入，均無證據足資認定，本於罪疑惟輕、罪疑無罪之原則
    ，應從有利被告之認定，就公訴人所指其中九次販入行為，認無法證明被告係意
    圖營利而販入，自不得論以販賣罪。惟因公訴人認此部分與起訴經判決有罪部分
    ，有連續犯裁判上一罪關係，爰不另為無罪之諭知。認事用法，核無違誤，量刑
    亦稱妥適，被告上訴意旨，否認犯罪，為無理由，應予駁回。
據上論斷，應依刑事訴訟法第三百六十八條，判決如主文。
本案經檢察官沈明彥到庭執行職務。
中      華      民      國   九 十 一   年      九      月    二十六    日
                              臺灣高等法院刑事第十四庭
                                  審判長法  官  陳  祐  輔
                                        法  官  洪  昌  宏
                                        法  官  陳  國  文
右正本證明與原本無異。
本案由本院依職權逕送最高法院審判。
惟如不服本判決亦應於收受送達後十日內向本院提出上訴書狀，其未敘述上訴之理由
者並得於提起上訴後十日內向本院補提理由書（均須按他造當事人之人數附繕本）。
                                        書記官  蔡  棟  樑
中      華      民      國   九 十 一   年      九      月    二十六    日
附錄：本案論罪科刑法條全文
毒品危害防制條例第四條第一項：
製造、運輸、販賣第一級毒品者，處死刑或無期徒刑；處無期徒刑者，得併科新臺幣
一千萬元以下罰金。
製造、運輸、販賣第二級毒品者，處無期徒刑或七年以上有期徒刑，得併科新臺幣七
百萬元以下罰金。
製造、運輸、販賣第三級毒品者，處五年以上有期徒刑，得併科新臺幣五百萬元以下
罰金。
製造、運輸、販賣專供製造或施用毒品之器具者，處一年以上七年以下有期徒刑，得
併科新臺幣一百萬元以下罰金。
前四項之未遂犯罰之。
